【裁判字號】    97,交易,38
【裁判日期】    970620
【裁判案由】    過失傷害
【裁判全文】
臺灣板橋地方法院刑事判決              97年度交易字第38號
公  訴  人  臺灣板橋地方法院檢察署檢察官
被      告  乙○○
上列被告因過失傷害案件，經檢察官提起公訴（九十六年度偵字
第二九三八四號），本院判決如下：
    主  文
乙○○因過失傷害人，致重傷，處有期徒刑陸月，如易科罰金，
以新臺幣壹仟元折算壹日，減為有期徒刑月，如易科罰金，以
新臺幣壹仟元折算壹日。
    事  實
一、乙○○於民國九十六年二月一日下午三時三十分許，自臺北
    縣土城市○○路○段二百六十九之五號前路旁騎乘車牌號碼
    ＱＶ八－八八五號輕型機車，欲穿越臺北縣土城市○○路○
    段道路中央之分向限制線至對向車道往三峽方向行駛時，原
    應注意該處係畫有分向限制線為禁止跨越之路段，不得任意
    穿越，且穿越馬路時亦應注意左右來車動向，而依當時天候
    晴、有日間自然光線、柏油路面乾燥無缺陷、無障礙物、視
    距良好之情形，又無不能注意之情事，竟仍疏未注意前方車
    道之左右來車動向，貿然違規跨越上開道路至對向車道，詎
    其穿越至分向限制線上時，因對向有大型車輛經過無法跨越
    ，而於分向限制線上違規停等，適有甲○○騎乘車牌號碼Ｎ
    二Ｎ－三六七號普通重型機車沿上開道路往板橋方向行駛，
    見狀閃避不及所駕駛之普通重型機車前車頭撞及乙○○所駕
    駛之ＱＶ八－八八五號輕型機車後車尾，甲○○因而受有脊
    髓損傷致四肢癱瘓及大小便功能失常等重傷害。乙○○於有
    偵查權限之機關及公務員發覺其犯罪前，停留於現場並向據
    報前往現場處理之警員表明為肇事人自首並接受裁判。
二、案經甲○○訴由臺灣板橋地方法院檢察署檢察官偵查起訴。
    理  由
一、訊據被告乙○○對於上揭過失傷害犯行坦承不諱，核與告訴
    人甲○○於警詢中之指述、證人即當時被告搭載之張玉賢於
    本院審理中之證述有關被告跨越馬路之情節相符，上揭告訴
    人之指述，當事人於本院言詞辯論終結前，就證據能力均未
    聲明異議，依刑事訴訟法第一百五十九條之五第二項之規定
    有證據能力。復有被告偵查中手繪現場圖一紙、道路交通事
    故調查報告表（一）、（二）、道路交通事故現場圖各一件
    、現場照片十二幀（九十六年度他字第五二○五號卷第十三
    頁、第二十四頁至第二十六頁、第三十三頁至第三十八頁）
    可稽。本件告訴人於上述時、地發生車禍而至亞東紀念醫院
    手術，並因受有脊髓損傷致四肢癱瘓及大小便功能失常等重
    傷害之事實，此有亞東紀念醫院九十六年三月二日診字第○
    九六○○○○九○六七號診斷證明書、國立臺灣大學醫學院
    附設醫院九十六年六月一日診字第九六○五一三九五號診斷
    證明書在卷足憑（上揭偵查卷第五頁、第十二頁）。被告之
    自白，堪認與事實相符。按行車前應注意之事項，依下列規
    定：起駛前應顯示方向燈，注意前後左右有無障礙或車輛行
    人，並應讓行進中之車輛行人優先通行；駕駛人駕駛汽車，
    應遵守道路交通標誌、標線、號誌之指示，並服從交通指揮
    人員之指揮，道路交通安全規則第八十九條第一項第六款、
    第九十條分別定有明文。又分向限制線，用以劃分路面成雙
    向車道，禁止車輛跨越行駛，並不得迴轉，道路交通標誌標
    線號誌設置規則第一百六十五條亦有明文。本件事故發生當
    時天候晴、有日間自然光線、柏油路面乾燥無缺陷、無障礙
    物、視距良好，並無不能注意之情形，被告竟疏未注意前方
    車道之左右來車動向，貿然違規跨越分向限制線之路段，至
    對向車道，因對向車道有大型車輛，致無法跨越，而於分向
    線上違規停等，致告訴人所駕駛之普通重型機車前車頭撞及
    其所駕駛輕型機車後車尾，告訴人因而受有脊髓損傷致四肢
    癱瘓及大小便功能失常等重傷害之結果，被告對本件交通事
    故具有過失，自堪予認定，此與臺灣省臺北縣區車輛行車事
    故鑑定委員會九十六年十一月二十一日北縣鑑字第九六一一
    九七號鑑定意見書、臺灣省車輛行車事故覆議鑑定委員會九
    十七年四月一日覆議字第○九七六二○一一四○號函所出具
    之鑑定意見：「乙○○駕駛輕機車，路邊起駛於分向限制線
    路段違規左轉時，疏未注意左側直行來車動態並讓其先行，
    為肇事原因。」之結論均相符合。本件告訴人受有重傷害，
    則被告之過失行為與告訴人所受重傷害間，自有相當因果關
    係。末查被告雖於本院審理中辯稱：本件車輛肇事，告訴人
    亦有疏未注意車前狀況且有未減速慢行之過失云云，惟因刑
    法過失犯罪，並無民事法律有關過失相抵之適用，故本件被
    告過失行為既經認定如上，此一辯詞仍無解於被告過失罪責
    之成立。綜上所述，本案事證明確，被告犯行洵堪認定，應
    依法論科。
二、按謂毀敗或嚴重減損一肢以上之機能或其他於身體或健康，
    有重大不治或難治之傷害，為重傷害，刑法第十條第四項第
    四款、第六款分別定有明文。告訴人所受之傷害已達「受有
    脊髓損傷致四肢癱瘓及大小便功能失常」之程度，其四肢之
    功能自屬嚴重減損無疑，且身體有重大不治之傷害，為重傷
    害，此有國立臺灣大學醫學院附設醫院出具之上揭診斷證明
    書一紙可資證明。核被告所為，係犯刑法第二百八十四條第
    一項後段之過失致人重傷害罪。被告肇事後，於有偵查權限
    之機關及公務員發覺其犯罪前，留在現場並向據報前往處理
    之警員自承肇事並接受裁判，此有臺北縣政府警察局土城分
    局道路交通事故肇事人自首情形紀錄表一紙附卷足憑，是被
    告之犯行符合自首之要件，應依刑法第六十二條前段之規定
    減輕其刑。爰審酌被告未受有期徒刑以上之宣告，素行尚佳
    ，有臺灣高等法院被告前案紀錄表一份在卷可稽，兼衡其對
    本件車禍之過失程度、告訴人所受傷害情形、肇事後尚未與
    告訴人達成和解，及犯罪後業於本院審理時坦承犯行之態度
    等一切情狀，量處如主文所示之刑，並依刑法第四十一條第
    一項前段規定諭知易科罰金之折算標準。再被告犯罪時間係
    在九十六年四月二十四日以前，所犯為刑法第二百八十四條
    之罪，合於中華民國九十六年罪犯減刑條例第二條第一項第
    三款之規定，減其宣告刑二分之一，且諭知易科罰金之折算
    標準。
據上論斷，應依刑事訴訟法第二百九十九條第一項前段，刑法第
二百八十四條第一項後段、第六十二條前段、第四十一條第一項
前段，刑法施行法第一條之一，中華民國九十六年罪犯減刑條例
第二條第一項第三款、第七條，判決如主文。
本案經檢察官連思藩到庭執行職務。
中    華    民    國    97    年    6     月    20    日
                   臺灣板橋地方法院交通法庭
                               法  官  王綽光
以上正本證明與原本無異。
如不服本判決應於送達後10日內向本院提出上訴狀。（應附具理
由及繕本）
                               書記官  許清秋
中    華    民    國    97    年    6     月    23    日
附錄本案論罪科刑法條全文：
中華民國刑法第284條
因過失傷害人者，處六月以下有期徒刑、拘役或五百元以下罰金
，致重傷者，處一年以下有期徒刑、拘役或五百元以下罰金。
從事業務之人，因業務上之過失傷害人者，處一年以下有期徒刑
、拘役或一千元以下罰金，致重傷者，處三年以下有期徒刑、拘
役或二千元以下罰金。


司法院資訊處製作；財團法人民間司法改革基金會備份。
